臺灣臺南地方法院臺南簡易庭民事判決
110年度南小字第2191號
原      告  良京實業股份有限公司

法定代理人  平川秀一郎



訴訟代理人  曾玟玟
被      告  龎秀美



上列當事人間請求清償消費款事件，本院於民國111年2月22日言
詞辯論終結，判決如下：
    主      文
被告應給付原告新臺幣貳萬捌仟捌佰壹拾貳元，及其中新臺幣壹
萬捌仟肆佰柒拾柒元自民國九十七年十二月一日起至民國一○四
年八月三十一日止，按週年利率百分之十九點七一計算之利息，
另自民國一○四年九月一日起至清償日止，按週年利率百分之十
五計算之利息，暨違約金新臺幣壹仟貳佰元。
原告其餘之訴駁回。
訴訟費用新臺幣壹仟元由被告負擔。
本判決原告勝訴部分得假執行。
    事實及理由
一、原告主張：被告前於民國92年7月21日向訴外人慶豐商業銀
    行股份有限公司（下稱慶豐銀行）申辦信用卡並簽立信用卡
    申請書，依約被告得持卡至特約商店記帳消費，但應於當期
    繳款截止日前清償，若於當期繳款截止日前未繳清該期全部
    信用卡帳款時，即表示選擇以循環信用方式繳款，應按實際
    撥付消費款與特約商店之日起，依週年利率19.71%計付循環
    信用利息；若未於當期繳款截止日前，繳付最低應繳金額或
    延誤繳款期限者，另需給付逾期手續費（即違約金），逾期
    手續費之計算方式為：延滯第一個月當月計付新臺幣（下同
    ）150元，延滯第二個月當月計付300元，第三個月（含）以
    上每月計付600元。詎被告自97年11月30日起即未依約繳款
    ，迄今尚積欠48,012元（其中本金18,477元、循環信用利息
    10,335元、違約金19,200元）未為清償，嗣經慶豐銀行於95
    年8月31日將上開債權讓與訴外人慶銀資產管理股份有限公
    司（下稱慶銀資產公司），慶銀資產公司復於98年3月31日
    將上開債權讓與原告，並以本件起訴狀繕本送達被告作為債
    權讓與之通知。原告業已合法取得上開債權，屢向被告催討
    未果，爰依信用卡使用契約及債權讓與之法律關係提起本件
    訴訟等語。並聲明：被告應給付原告48,012元，及其中18,4
    77元自97年12月1日起至104年8月31日止，按年利率19.71%
    計算之利息，另自104年9月1日起至清償日止，按年利率15%
    計算之利息，暨自97年12月1日起至清償日止，每月加計600
    元之違約金。
二、被告未於言詞辯論期日到場，亦未提出書狀作任何聲明或陳
    述。
三、得心證之理由
　㈠按「稱消費借貸者，謂當事人一方移轉金錢或其他代替物之
    所有權於他方，而約定他方以種類、品質、數量相同之物返
    還之契約」、「債權人得將債權讓與於第三人」、「遲延之
    債務，以支付金錢為標的者，債權人得請求依法定利率計算
    之遲延利息。但約定利率較高者，仍從其約定利率」、「自
    一百零四年九月一日起，銀行辦理現金卡之利率或信用卡業
    務機構辦理信用卡之循環信用利率不得超過年利率百分之十
    五」、「當事人得約定債務人於債務不履行時，應支付違約
    金」，民法第474條第1項、第294條第1項、第233條第1項、
    銀行法第47條之1第2項、民法第250條第1項分別定有明文。
    次按「持卡人依其與發卡機構所訂立之信用卡使用契約，取
    得使用信用卡向特約商店簽帳消費之資格，並對發卡機構承
    諾償付帳款，而發卡機構則負有代持卡人結帳，清償簽帳款
    項之義務。此種持卡人委託發卡機構付款之約定，具有委任
    契約之性質，倘持卡人選擇以循環信用方式繳款，就當期應
    償付之帳款僅繳付最低應繳金額，其餘應付款項由發卡機構
    先行墊付，持卡人則依約定給付循環利息者，又具有消費借
    貨契約之性質」（最高法院89年度台上字第1628號民事判決
    可資參照）。
　㈡經查：原告主張之前揭事實，業據提出與其所述相符之信用
    卡申請書暨約定條款影本1份、分攤表1份、債權讓與證明書
    影本2份、債權讓與通知函影本1份等資料為佐（見本院臺南
    簡易庭110年度南小字第2191號民事小額訴訟程序第一審卷
    宗第17頁至第20頁、第21頁、第23頁至第27頁、第29頁），
    應堪予認定。
　㈢另按「約定之違約金額過高者，法院得減至相當之數額」，
    民法第252條復有明文。「約定之違約金苟有過高情事，法
    院即得依此規定核減至相當之數額，並無應待至債權人請求
    給付後始得核減之限制。此項核減，法院得以職權為之，亦
    得由債務人訴請法院核減」、「倘當事人所約定之違約金過
    高者，為避免違約金制度造成違背契約正義等值之原則，法
    院得參酌一般客觀事實、社會經濟狀況及當事人所受損害情
    形，依職權減至相當之金額」（最高法院79年台上字第1612
    號判例要旨、102年度台上字第1606號民事判決可資參照）
    。查本件關於信用卡債務，單就約定利息利率已達年息19.7
    1%，原告以單方擬定之定型化約款，收取上開利率之利息，
    已有相當之經濟利益，再參以行政院金融監督管理委員會（
    現改制為金融監督管理委員會）100年2月9日金管銀票字第1
    0040000140號令，已明文規範信用卡發卡機構因持卡人未於
    每月繳款截止日前付清當期最低應繳金額，而約定向持卡人
    收取違約金時，該違約金之收取方式，應合理反映因持卡人
    違約所生之作業成本，並採固定金額方式計收，始符合衡平
    原則，且違約金之最高連續收取期數不得超過三期，當期帳
    單應繳總金額逾1,000元者，發卡機構對其違約第一、二及
    三期之違約金收取上限分別為300元、400元及500元。準此
    ，本院審酌金融業違約金標準，並衡以一般客觀事實、社會
    經濟狀況、當事人所受損害情形等一切情事，認原告併請求
    違約金（即97年11月30日前之違約金19,200元及嗣後按延滯
    期數計算之違約金）部分，洵屬過高，爰參考前揭行政院金
    融監督管理委員會令依職權酌減為1,200元。
　㈣綜上所述，原告本於信用卡使用契約及債權讓與之法律關係
    ，請求被告給付如主文第1項所示之金額、利息及違約金，
    為有理由，應予准許。逾此範圍之請求，則屬無據，應予駁
    回。
四、「各當事人一部勝訴、一部敗訴者，其訴訟費用，由法院酌
    量情形，命兩造以比例分擔或命一造負擔，或命兩造各自負
    擔其支出之訴訟費用」、「法院為（小額）訴訟費用之裁判
    時，應確定其費用額」，民事訴訟法第79條、第436條之19
    第1項分別定有明文。核本件訴訟費用額確定為1,000元（即
    第一審裁判費），本院審酌原告對被告之請求固有部分敗訴
    情形，惟其敗訴部分為違約金，依民事訴訟法第77條之2規
    定：「以一訴附帶請求其孳息、損害賠償、違約金或費用者
    ，不併算其價額」，該敗訴部分本即不併算其價額，本件復
    未因該敗訴部分衍生其他訴訟費用，爰確定本件訴訟費用之
    負擔如主文第3項所示。
五、本件為依民事訴訟法第436條之8第1項規定適用小額程序所
    為被告部分敗訴之判決，就原告勝訴部分，應按同法第436
    條之20依職權宣告假執行。
六、據上論結，本件原告之訴為一部有理由、一部無理由，依民
    事訴訟法第436條之23、第436條第2項、第385條第1項前段
    、第79條、第436條之19第1項、第436條之20，判決如主文
    。
中　　華　　民　　國　　111 　年　　2 　　月　  25　　日
      臺灣臺南地方法院臺南簡易庭  法  官  陳谷鴻
以上正本證明與原本無異。　　　
如不服本判決，應於送達後20日內，向本院提出上訴狀並表明上
訴理由，如於本判決宣示後送達前提起上訴者，應於判決送達後
20日內補提上訴理由書（須附繕本）。
對於小額程序之第一審判決之上訴，非以其違背法令之理由，不
得為之。上訴狀內應記載表明㈠原判決所違背之法令及其具體內
容。㈡依訴訟資料可認為原判決有違背法令之具體事實者。　
中　　華　　民　　國　　111 　年　　3 　　月　　4 　　日
                                  書記官  洪季杏